臺灣嘉義地方法院民事裁定
110年度監宣字第220號
聲  請  人  戴淑靜  

相  對  人  戴蔡綢  


關  係  人  戴麗環  

上列當事人間請求監護宣告事件，本院裁定如下：
    主  文
宣告戴蔡綢（女、民國00年00月00日生、身分證統一編號：Z000
000000號）為受監護宣告之人。
選定戴淑靜（女、民國00年0月0日生、身分證統一編號：Z00000
0000號）為受監護宣告人戴蔡綢之監護人。
指定戴麗環（女、民國00年0月00日生、身分證統一編號：Z0000
00000號）為會同開具財產清冊之人。
聲請程序費用新臺幣1,000元由受監護宣告之人戴蔡綢負擔。
    理  由
一、聲請意旨略以：聲請人為相對人之女兒，相對人因中風，致
    不能為意思表示或受意思表示，及不能辨識意思表示之效果
    ，有身心障礙證明可查。為此，依民法第14條、第1110條、
    第1111條及家事事件法第164條規定，請求裁定相對人為受
    監護宣告之人，並選定聲請人為監護人，暨指定戴麗環為會
    同開具財清冊之人等語。
二、按對於因精神障礙或其他心智缺陷，致不能為意思表示或受
    意思表示，或不能辨識其意思表示之效果者，法院得因本人
    、配偶、四親等內之親屬、最近一年有同居事實之其他親屬
    、檢察官、主管機關或社會福利機構之聲請，為監護之宣告
    ；受監護宣告之人應置監護人。法院為監護之宣告時，應依
    職權就配偶、四親等內之親屬、最近一年有同居事實之其他
    親屬、主管機關、社會福利機構或其他適當之人選定一人或
    數人為監護人，並同時指定會同開具財產清冊之人。法院為
    前項選定及指定前，得命主管機關或社會福利機構進行訪視
    ，提出調查報告及建議。監護之聲請人或利害關係人亦得提
    出相關資料或證據，供法院斟酌。法院選定監護人時，應依
    受監護宣告之人之最佳利益，優先考量受監護宣告之人之意
    見，審酌一切情狀，並注意下列事項：㈠受監護宣告之人之
    身心狀態與生活及財產狀況。㈡受監護宣告之人與其配偶、
    子女或其他共同生活之人間之情感狀況。㈢監護人之職業、
    經歷、意見及其與受監護宣告之人之利害關係。㈣法人為監
    護人時，其事業之種類與內容，法人及其代表人與受監護宣
    告之人之利害關係。民法第14條第1項、第1110條、第1111
    條、第1111條之1分別定有明文。
三、經查，聲請人主張之事實，業據提出身心障礙證明、戶籍謄
    本、親屬系統表為憑。又經本院囑託長庚醫療財團法人嘉義
    長庚紀念醫院精神科周士雍醫師鑑定相對人之精神狀況後，
    所為之精神鑑定報告認：相對人為76歲女性，年輕時從事家
    管工作，子女皆已成年，先生過逝多年。相對人94年第一次
    中風，98年第二次中風，之後認知功能逐漸退化，目前已呈
    重度失智狀態，長期居住在老人長期照顧中心。相對人對呼
    叫無反應，只能發出哼哼的聲音，無語言溝通能力，無法說
    話，對時、地、人無法辨識，四肢僵硬萎縮，無法聽從指令
    動作，用鼻胃管餵食，用尿管小便，大便包用紙尿布。相對
    人因其他心智欠缺，致不能為意思表示或受意思表示，及不
    能辨識其意思表示之效果，建議為監護宣告等語，有精神鑑
    定報告書在卷可參。本院考量前述鑑定意見，認相對人因病
    ，理解與表達能力受損，自我照顧功能完全仰賴他人協助，
    認知功能障礙，故相對人因心智缺陷，致不能為意思表示或
    受意思表示，及不能辨識其意思表示之效果。因此，聲請人
    聲請對相對人為監護之宣告，為有理由，應予准許。
四、本件相對人既受監護之宣告，自應為其選定監護人及指定會
    同開具財產清冊之人。查相對人之配偶及兩名兒子戴連常、
    戴連輝均已過逝，最近親屬僅聲請人及另一名女兒戴麗環，
　　，聲請人表示同意擔任相對人之監護人，關係人戴麗環亦同
    意擔任相對人會同開具財產清冊之人等情，有戶籍謄本、親
    屬同意書在卷可參，堪信由聲請人擔任相對人之監護人，及
    由戴麗環擔任會同開具財產清冊之人，應符合相對人之最佳
    利益，爰裁定如主文第2、3項所示。　　
五、末按民法第1113條準用同法第1099條、第1099條之1之規定
    ，監護開始時，監護人對於受監護人之財產，應依規定會同
    遺囑指定、當地直轄市、縣（市）政府指派或法院指定之人
    ，於二個月內開具財產清冊，並陳報法院；於前條之財產清
    冊開具完成並陳報法院前，監護人對於受監護人之財產，僅
    得為管理上必要之行為。本件聲請人既任相對人之監護人，
    其於監護開始時，對於相對人之財產，自應依前揭規定會同
    開具財產清冊之人即戴麗環於二個月內開具財產清冊並陳報
    法院，併此敘明。
六、依家事事件法第164條第2項，裁定如主文。
中　　華　　民　　國　　110 　年　　11　　月　　5 　　日
                  家事法庭    法　官 洪嘉蘭           
以上正本係照原本作成。
如對本裁定抗告，須於裁定送達後10日之不變期間內，向本院提
出抗告狀，並繳納抗告費新臺幣1,000元
中　　華　　民　　國　　110 　年　　11　　月　　5 　　日
                              書記官　林玫熹